【裁判字號】    89,上更(一),590
【裁判日期】    900131
【裁判案由】    偽造文書
【裁判全文】
臺灣高等法院臺南分院刑事判決            八十九年度上更(一)字第五九號  Ｇ
      上  訴  人
      即  被  告  丙  ○  ○
右上訴人因偽造文書案件，不服臺灣臺南地方法院八十九年度訴字第五二八號中華民
國八十九年六月一日第一審判決（起訴案號：臺灣臺南地方法院檢察署八十九年度偵
字第四二二二號），提起上訴，判決後，由最高法院發回更審，本院判決如左：
      主      文
原判決撤銷。
丙○○行使偽造公文書，足以生損害於公眾及他人，累犯，處有期徒刑壹年陸月。
「臺灣臺南地方法院檢察署受保護管束人尿液採驗登記卡」上偽造之「採尿員乙○○
」印文壹枚沒收。
      事      實
一、丙○○於民國（下同）八十二年間因肅清煙毒條例案件經臺灣臺南地方法院判處
    有期徒刑三年四月，又因違反麻醉藥品管理條例案件經同院判處有期徒刑六月，
    合併執行，指揮書執畢日期為八十六年十二月十四日，縮刑期滿日期為八十六年
    十二月十二日，仍不知悔改，復因施用毒品違反毒品危害防制條例案件，於八十
    八年三月六日，經臺灣臺南地方法院以八十八年度毒聲字第七三四號裁定，送戒
    治處所施以強制戒治，並於同年七月二十一日，經該院以八十八年度毒聲字第二
    一二五號裁定，停止強制戒治付保護管束，並由台灣台南地方法院檢察署依法保
    護管束中。丙○○為避免保護管束期間再度為地檢署採尿人員採獲有毒品陽性反
    應之尿液，竟於八十九年二月十九日，在台南縣學甲鎮委由不知情之第三人偽刻
    該地檢署採尿員乙○○之圓戳印章後旋即於同日，蓋在地檢署所發「臺灣臺南地
    方法院檢察署受保護管束人尿液採驗登記卡」公文書上持交該署觀護人，企圖掩
    飾其未於該日按規定至該署接受採尿之違規行為，足以生損害於乙○○及台灣台
    南地方法院檢察署對於保護管束人保護管束之正確性。嗣因該地檢署觀護人發現
    丙○○之尿液採驗登記卡與該署採尿紀錄不符後，始獲知上情。
二、案經台灣台南地方法院檢察署檢察官自動檢舉偵查起訴。
      理      由
一、訊據上訴人即被告丙○○對於前開事實，除否認盜刻乙○○之印章外，其餘均坦
    白承認，辯稱：乙○○之印章是伊在地檢署採尿室外垃圾桶撿到的云云。惟查，
    被告於右開如何偽刻乙○○之印章、盜蓋於公文書等犯罪事實，業據被告丙○○
    於偵查及原審審理中坦承不諱，且有台灣台南地方法院檢察署觀護人甲○○所制
    簽文及偽造印章所蓋用之印文各一份在卷可稽。並經本院核對臺灣臺南地方法院
    檢察署受保護管束人尿液採驗登記名單上，八十九年二月十九日當天並無被告之
    名字，且經比對被告偽刻之「乙○○」印章與真正乙○○之印章，以目視即可明
    顯辨認兩者字體大小或間隔均不相同。而乙○○之印章從未遺失，亦據證人乙○
    ○於本院調查時，結證無訛。是被告上開於原審偵審中之自白核與事實相符，自
    堪採信。至被告於本院審理時，改稱：伊未偽造印章，該印章係在垃圾桶撿到，
    才拿起來蓋的等語，與被告先前於偵查及原審中之自白不符，而乙○○之印章從
    未遺失，已如前述，則被告所辯，顯係推卸之詞，不足採信。事證明確，被告犯
    行堪予認定，應依法論科。
二、查被告於八十九年二月十九日，在台南縣學甲鎮委由不知情之第三人偽刻台南地
    檢署採尿員乙○○之印章及蓋用偽印文於採尿登記卡上持交觀護人，自足以生損
    害於乙○○及保護管束之正確性，其偽造印章及蓋用偽印文，為偽造採尿登記卡
    行為之一部，偽造採尿登記卡後，持以行使，其偽造之低度行為，為行使之高度
    行為所吸收，均不另成罪，應僅論以行使偽造公文書罪。核被告所為，係犯刑法
    第二百十六條、第二百十一條之行使偽造公文書罪。公訴意旨認係牽連犯關係，
    應從一重處斷，即有未合。
三、原審予以被告論罪科刑，固非無見。但查，（一）被告偽刻台南地檢署採尿員乙
    ○○之圓形「採尿員乙○○日期」章僅係代替簽名用之普通印章並非表示公署或
    公務員資格印信之公印，原判決認被告所偽造之採尿員乙○○印章乃其職務上所
    使用之印章，應為公印，尚有未洽。（二）又原判決對於被告究於何時何處偽造
    採尿員乙○○之印章，未予敘述，亦有疏漏。被告上訴意旨指摘原判決量刑過重
    ，請求減輕其刑，尚非全無理由，及原判決既有前述可議之處，即屬無可維持，
    應由本院撤銷改判，查被告於八十二年間因肅清煙毒條例案件經臺灣臺南地方法
    院判處有期徒刑三年四月，又因違反麻醉藥品管理條例案件經同院判處有期徒刑
    六月，合併執行，指揮書執畢日期為八十六年十二月十四日，縮刑期滿日期為八
    十六年十二月十二日，有本院被告全國前案紀錄表、台灣台南地方法院檢察署刑
    案資料查註紀錄表各乙紙存卷可參，其於五年內再犯本件有期徒刑以上之罪，為
    累犯，應加重其刑。茲審酌被告犯罪之動機、目的、手段、所生危害及犯罪後坦
    承大部分犯行等一切情狀，予以量處有期徒刑一年六月，以示儆戒。另被告在「
    臺灣臺南地方法院檢察署受保護管束人尿液採驗登記卡」上偽造之「採尿員乙○
    ○」印文一枚，應依刑法第二百十九條規定不問屬於犯人與否沒收之；而偽造之
    「採尿員乙○○」印章一枚，據被告於原審及本院所陳已為其丟棄下落不明，顯
    已滅失而不存在，故不予諭知沒收。
據上論結，應依刑事訴訟法第三百六十九條第一項前段、第三百六十四條、第二百九
十九條第一項前段、刑法第二百十六條、第二百十一條、第四十七條、第二百十九條
，判決如主文。
本案經檢察官吳忠賢到庭執行職務。
中    華    民    國      九十      年      一      月        卅一      日
                                  臺灣高等法院臺南分院刑事第三庭
                                      審判長法官  黃    崑    宗
                                            法官  莊    俊    華
                                            法官  林    勝    木
右正本證明與原本無異。
如不服本判決，應於判決送達後十日內向本院提出上訴狀，其未敘述理由者並應於提
出上訴狀後十日內向本院補提理由書（應附繕本)。
                                      法院書記官  吳    秋    賢
中    華    民    國      九十      年      二      月        一        日
附錄法條：
刑法第二百十六條：行使第二百十條至第二百十五條之文書者，依偽造、變造文書或
                  登載不實事項或使登載不實事項之規定處斷。
刑法第二百十條：偽造、變造私文書，足以生損害於公眾或他人者，處五年以下有期
                徒刑。


司法院資訊處製作；財團法人民間司法改革基金會備份。
